【裁判字號】    96,簡上緝,8
【裁判日期】    970130
【裁判案由】    毒品危害防制條例
【裁判全文】
臺灣高雄地方法院刑事判決             96年度簡上緝字第8號
上  訴  人  臺灣高雄地方法院檢察署檢察官
被      告  乙○○
上列上訴人因被告違反毒品危害防制條例案件，不服本院高雄簡
易庭中華民國94年8 月19日94年度簡字第4630號第一審簡易判決
（聲請簡易判決處刑案號：94年度毒偵字第4679號），提起上訴
，暨聲請併案審理（併案案號：94年度毒偵字第6699號），本院
本院管轄之第二審合議庭認不宜以簡易判決處刑，逕依通常程序
審理並自為第一審判決如下：
    主  文
原判決撤銷。
乙○○連續施用第一級毒品，處有期徒刑捌月，減為有期徒刑肆
月，如易科罰金，以銀元佰元即新臺幣玖佰元折算壹日；扣案
之海洛因壹包（驗後淨重零點零捌公克、另含空包裝袋重零點貳
陸公克）、殘留海洛因之殘渣袋壹個（包裝袋重零點壹玖公克）
、針筒壹支、吸管勺壹支均沒收銷燬之。
    事  實
一、乙○○前因施用第一級毒品案件，經本院於89年10月18日以
    89年毒聲字第8134號裁定，令入戒治所施以強制戒治1 年，
    於90年6 月15日停止強制戒治並付保護管束而釋放，嗣於90
    年10月17日強制戒治期滿，詎仍不思悔改，基於施用第一級
    毒品海洛因之概括犯意，自93年12月間起至94年5 月5 日晚
    上某時止，連續在高雄市○○區○○路651 號住家等處，及
    在93年7 月26日晚上某時，在高雄市○○區○○路15號2 樓
    之2 住處，均以將海洛因裝入針筒內，加水後注射入手臂靜
    脈血管之方式，施用第一級毒品海洛因多次，經警分別於94
    年5 月6 日21時40分許在高雄縣大寮鄉○○村○○○路344
    巷口查獲，並扣得其持有之第一級毒品海洛因1 包（驗後淨
    重為0.08公克，另含包裝袋1 個重0.26公克）、及於94年7
    月27日15時40分許，在高雄縣大寮鄉○○村○○○路217 號
    「樂育中學」前為警欄檢查獲，並扣得其持有殘留第一級毒
    品海洛因之空包裝袋（殘渣袋）1 包（重0.19公克）、針筒
    1 支、吸管勺1 支等物。
二、案經高雄縣政府警察局鳳山分局報告臺灣高雄地方法院檢察
    署檢察官偵查並聲請簡易判決處刑，又經高雄縣政府警察局
    林園分局報請臺灣高雄地方法院檢察署檢察官偵辦及移送併
    案。
    理  由
壹、證據能力部分：
      被告以外之人於審判外之言詞或書面陳述，除法律另有規
    定者外，不得作為證據，刑事訴訟法第159 條第1 項定有明
    文。又法院或檢察官得囑託醫院、學校或其他相當之機關、
    團體為鑑定，並準用第203 條至第206 條之1 之規定，刑事
    訴訟法第208 條第1 項亦定有明文。依此，檢察官對於偵查
    中之案件，認須實施鑑定者，固應就具體個案，選任鑑定人
    或囑託鑑定機關（團體）為之；但對於司法警察機關調查中
    之案件，或有量大或急迫之情形，為因應實務之現實需求，
    如檢察官針對該類案件之性質（例如：查扣之毒品必須檢驗
    其成份、對施用毒品之犯罪嫌疑人必須檢驗其體內有無毒品
    代謝反應、對於查扣之槍砲彈藥必須檢驗有無殺傷力等），
    認為當然有鑑定之必要者，經參考法務部92年5 月20日法檢
    字第092080203 號函送之法務部「因應刑事訴訟法修正工作
    小組」研討之刑事訴訟法修正相關議題第21則之共識結論，
    以及臺灣高等法院於92年8 月1 日舉行之刑事訴訟法新製法
    律問題研討會第三則法律問題研討結果之多數說（載於司法
    院92年8 月印行「刑事訴訟法新製法律問題彙編」第15頁至
    第18頁），基於檢察一體原則，得由該管檢察長對於轄區內
    之案件，以事前概括選任鑑定人或囑託鑑定機關（團體）之
    方式，俾便轄區內之司法警察官、司法警察對於調查中之此
    類案件，得即時送請事前已選任之鑑定人或囑託之鑑定機關
    （團體）實施鑑定，該鑑定人或鑑定機關（團體）亦應視同
    受承辦檢察官所選任或囑託而執行鑑定業務，其等出具之書
    面鑑定報告應屬刑事訴訟法第206 條所定之傳聞例外，當具
    有證據能力（法務部92年9 月1 日法檢字第0920035083號函
    可供參照）。卷附臺灣檢驗科技股份有限公司濫用藥物尿液
    檢驗報告2 份份（見96年度毒偵字第4472號卷第20頁及94年
    度毒偵字第6699號卷內），及警察局移送予法務部調局鑑定
    是否含有毒品海洛因成份之法務部調查局鑑定通知書，係檢
    察長基於檢察一體，事前概括選任鑑定人或囑託鑑定機關而
    為之鑑定報告；另高雄醫學大學附設中和紀念醫院96年10月
    18 日 檢驗報告2 張（見本院94年度簡上字第800 號），則
    係本院審理中囑託該醫院所為之鑑定報告，是前揭4 份檢驗
    報告均係依刑事訴訟法第208 條第1 項、第206 條之法定鑑
    定程序所得之專業判定結果，而依刑事訴訟法第206 條出具
    之鑑定報告，屬刑事訴訟法第159 條第1 項所指例外情形，
    故上開檢驗報告自均具有證據能力。
貳、實體部分：
一、上開事實，業據被告乙○○於本院審理時坦供不諱（見本院
    97年1 月16日審判筆錄第3 頁），且其經警2 次採尿送驗結
    果，被告尿液均呈海洛因陽性反應，此有臺灣檢驗科技股份
    有限公司濫用藥物尿液檢驗報告共2 份（1 份日期在先之檢
    體編號為：鳳警337 號，見94年度毒偵字第4679 卷 內第14
    頁，另1 份檢體編號則為林刑0209號，見94年度毒偵字第
    6699號卷內）在卷可稽，足見被告自白與事實相符；又被告
    前因施用毒品案件，經本院以92年度毒聲字第298 號裁定送
    觀察勒戒，嗣認無繼續施用毒品之傾向，於92年1 月29日執
    行完畢，此有臺灣高等法院被告前案紀錄表、本院院內索引
    卡紀錄表報表可按，是被告前因施用毒品案件經觀察勒戒等
    執行完畢後5 年內，又為本件施用毒品犯行已甚顯明；從而
    ，本件事證明確，被告犯行堪予認定。
二、新舊法比較：
    被告行為後，如附表所示之相關法律均業經變更，並俱於95
    年7 月1 日施行，玆經整體比較結果，裁判時法並未較為有
    利，從而依刑法第2 條第1 項規定，自應適用各該行為時法
    論罪科刑。
三、核被告乙○○所為，係犯毒品危害防制條例第10條第1 項之
    施用第一級毒品罪。被告持有海洛因之低度行為，應為其施
    用海洛因之高度行為所吸收，不另論罪。被告所為多次施用
    第一級毒品之行為，時間緊接，所犯罪名相同，顯係出於概
    括之犯意為之，為連續犯，應依修正前刑法第56條之規定以
    一連續施用第一級毒品罪論，並加重其刑。原審認被告罪證
    明確，予以論科，固非無見，惟查被告基於概括犯意，復於
    94年7 月26日晚間某時於其高雄市○○區○○路15號2 樓之
    2 住處以針筒注射方式施用海洛因犯行部分，原審未及斟酌
    ，其論罪科刑尚有違誤，另被告所犯連續施用第一級毒品罪
    ，其犯罪時間既係在96年4 月24日以前，且並無不得減刑情
    形，是原審判決未及援引上開條例減輕其刑，亦有未洽。原
    判決既有前述瑕疵，自應由本院予以撤銷改判。
四、爰審酌被告於前經強制戒治執行完畢釋放後，仍未能徹底戒
    絕毒品，仍再犯本件施用毒品罪，顯見其自制力不足，無法
    擺脫毒品，未能體悟施用毒品對自己、家人造成之傷害及社
    會之負擔，惟念所犯施用毒品罪乃屬戕害自身身心健康行為
    ，尚未對他人造成實害，其行為本身對社會所造成之危害並
    非直接，反社會性之程度應屬較低，且其犯後已坦認犯行，
    量處如主文所示之刑。另本件被告犯罪時間在96年4 月24日
    以前，合於減刑條件，爰依中華民國96年罪犯減刑條例第2
    條第1 項第3 款、第7 條之規定，減其宣告刑，並依同條例
    第9 條規定諭知易科罰金之折算標準（依刑法修正前易科罰
    金之標準，易科罰金之比較即如上述）。
五、另查被告於94年5 月6 日21時40分許為警查獲時被扣押之白
    粉1 包，經檢驗確含第一級毒品海洛因成分，驗後淨重為
    0.08 公 克，包裝袋1 個則重0.26公克，有法務部調查局鑑
    定通知書可為證明；就盛裝上開扣案毒品之空包裝袋，上開
    檢驗鑑定中雖未就袋內是否含有海洛因再加鑑定，但一般鑑
    定裝袋內毒品之程序，均係以傾倒方式，將包裝袋內之毒品
    倒出、稱重、以儀器檢驗部分等，倒出時若認必要，則輔以
    刮杓刮取袋內粉末，然「無論依何種方式分離，包裝袋內均
    有極微量之第一級毒品海洛因殘留」，業經法務部調查局93
    年3 月19日調科壹字第09300113060 號函釋在案，此為本院
    職務上已知之事實，足認前開空包裝袋內含極微量第一級毒
    品海洛因殘留而無法析離，均應整體視為查獲之第一級毒品
    海洛因，依毒品危害防制條例第18條第1 項前段之規定，不
    問屬於犯人與否，均宣告沒收銷燬之；而鑑驗所耗損之毒品
    ，既已費失，自無庸宣告沒收銷燬。被告94年7 月27日15時
    40分許為警查獲時被扣押之殘渣袋1 包（重0.19公克）、針
    筒1 支、吸管勺1 支等物，經檢驗殘渣袋有第一級毒品海洛
    因成分殘留，亦有法務部調查局鑑定通知書可為證明，而就
    針筒及吸管勺則有高雄醫學大學附設中和紀念醫院96年10月
    18日檢驗報告2 張可資證明確呈海洛因陽性反應，上開物品
    亦應依毒品危害防制條例第18條第1 項前段規定均應沒收銷
    燬之。
五、末查簡易判決處刑所科之刑以宣告緩刑、得易科罰金之有期
    徒刑及拘役或罰金為限；檢察官聲請以簡易判決處刑之案件
    ，經法院認為被告所犯之罪不合第449 條所定得以簡易判決
    處刑之案件者，應適用通常程序審判之；刑事訴訟法第449
    條第3 項、第452 條、第451 條之1 第4 項但書第1 款規定
    明確。又對於簡易判決之上訴，準用刑訴法第3 編第1 章及
    第2 章之規定，管轄第二審之地方法院合議庭受理簡易判決
    上訴案件，應依通常程序審理，其認案件有刑訴法第452 條
    之情形者，應撤銷原判決，逕依通常程序為第一審判決；法
    院辦理刑事訴訟簡易程序案件應行注意事項第14項亦定有明
    文。查被告乙○○既因上開違反毒品危害防制條例案件，經
    本院判處有期徒刑8 月（減刑前），而有刑事訴訟法第451
    條之1 第4 項但書第1 款之情形，依前揭法律規定，即應由
    本院合議庭逕依通常程序審理後，自為第一審之判決，檢察
    官或被告如不服本判決，仍得於法定上訴期間內，向管轄之
    第二審法院提起上訴，附此敘明。
據上論斷，應依刑事訴訟法第455 條之1 第1 項、第3 項、第
452 條、第451 條之1 第4 項但書第1 款、第364 條、第369 條
第1項 前段、第299 條第1 項，毒品危害防制條例第10條第1 項
，第18條第1 項前段，刑法第2 條第1 項前段、第11條前段，修
正前刑法56條、第41條第1 項前段，罰金罰鍰提高標準條例第2
條（刪除前），現行法規所定貨幣單位折算新臺幣條例第2 條、
中華民國96年罪犯減刑條例第2 條第1 項第3 款、第7 條、第9
條，判決如主文。
本案經檢察官甲○○到庭執行職務。
中    華    民    國    97    年    1     月    30    日
                  刑事第九庭  審判長法  官  張世賢
                                    法  官  王奕勛
                                    法  官  黃紀錄
以上正本證明與原本無異。
如不服本判決應於收受本判決後10日內向本院提出上訴書狀，並
應敘述具體理由，如未敘述上訴理由者，應於上訴期間屆滿後20
日內補提理由書狀於本院（均須按他造當事人之人數附繕本）「
切勿逕送上級法院」。
中    華    民    國    97    年    1     月    30    日
                                    書記官  林志衡
附錄法條：
毒品危害防制條例第10條
施用第一級毒品者，處 6 月以上 5 年以下有期徒刑。
施用第二級毒品者，處 3 年以下有期徒刑。
附表：
┌──┬──────────┬───────────┬────────────┐
│比較│行為時法（95年7 月1 │裁判時法（95年7 月1 日│比較結果                │
│內容│日前之刑罰法律）    │生效之刑罰法律）      │                        │
├──┼──────────┼───────────┼────────────┤
│連續│刑法第56條：連續數行│已刪除。              │依行為時法以一罪論，但得│
│犯  │為而犯同一之罪名者，│                      │加重其刑至二分之一，而依│
│    │以一罪論。但得加重其│                      │裁判時法則應數罪併罰。  │
│    │刑至二分之一        │                      │比較結果以行為時法較有利│
│    │                    │                      │於行為人。              │
├──┼──────────┼───────────┼────────────┤
│易科│刑法第41條第1項 ：  │刑法第41條第1項 ：犯最│裁判時法刪除易科罰金時，│
│罰金│犯最重本刑為5 年以下│重本刑為5 年以下有期徒│需具備「因身體、教育、職│
│之宣│有期徒刑以下之刑之罪│刑以下之刑之罪，而受6 │業或家庭之關係或其他正當│
│告及│，而受6 個月以下有期│個月以下有期徒刑或拘役│事由，執行顯有困難者」之│
│折算│徒刑或拘役之宣告，因│之宣告者，得以新臺幣  │限制，似以裁判時法對被告│
│標準│身體、教育、職業、家│1,00 0元、2,000 元或  │有利；惟觀今司法實務對於│
│    │庭之關係或其他正當事│3,000 元折算1 日，易科│被告是否宣告得易科罰金，│
│    │由，執行顯有困難者，│罰金。但確因不執行所宣│實無以「因身體、教育、職│
│    │得以1 元以上3 元以下│告之刑，難收矯正之效，│業或家庭之關係或其他正當│
│    │折算1 日，易科罰金。│或難以維持法秩序者，不│事由，執行顯有困難者」  │
│    │但確因不執行所宣告之│在此限。              │等情狀為考量。          │
│    │刑，難收矯正之效，或│                      │而裁判時法易科罰金折算標│
│    │難以維持法秩序者，不│                      │準已由銀元100 、20 0、  │
│    │在此限。            │                      │300 元即新台幣300 、600 │
│    │                    │                      │、900 元，提高為以新台幣│
│    │罰金罰鍰提高標準條例│罰金罰鍰提高標準條例第│1,00 0元、2,000 元、    │
│    │第2 條前段：依刑法第│2 條刪除。            │3,000 元折算1 日，綜合觀│
│    │41條易科罰金或第42條│                      │之，行為時法對被告較為有│
│    │第2 項易服勞役者，均│                      │利。                    │
│    │就其原定數額提高為  │                      │                        │
│    │100 倍折算1 日。    │                      │                        │
│    │現行法規貨幣單位折算│                      │                        │
│    │新台幣條例第2 條。  │                      │                        │
├──┴──────────┴───────────┴────────────┤
│比較結果：                                                                  │
│裁判時法並未較有利於被告。從而，應依刑法第2 條第1 項適用行為時之法律。      │
└──────────────────────────────────────┘


司法院資訊處製作；財團法人民間司法改革基金會備份。
